【裁判字號】    96,易,3373
【裁判日期】    970606
【裁判案由】    詐欺
【裁判全文】
臺灣板橋地方法院刑事判決              96年度易字第3373號
公  訴  人  臺灣板橋地方法院檢察署檢察官
被      告  甲○○
上列被告因詐欺案件，經檢察官提起公訴（96年度偵字第18764
號），本院判決如下：
    主  文
甲○○幫助詐欺，處有期徒刑肆月，如易科罰金，以新台幣壹仟
元折算壹日。
    事  實
一、甲○○已預見申辦帳戶交予他人使用，乃供他人詐欺犯罪所
    用，竟仍基於幫助詐欺之未必故意，先於民國96年6 月13日
    某時，前往華南商業銀行新莊分行開設帳號為000000000000
    號帳戶，俟取得存摺、金融卡及密碼後，旋於96年6 月13日
    至14日間之某時，在不詳地點，將該帳戶之存摺、金融卡及
    密碼，交予年籍不詳之成年人供作詐欺犯行所用。嗣於同年
    6 月21日上午9 時許，由詐欺集團所屬某年籍姓名不詳之人
    ，向乙○○詐稱其帳戶遭人冒用，並要求乙○○依其指示匯
    款至特定帳戶，乙○○不疑有他，因此陷於錯誤，而於翌日
    （即22日）將新台幣60萬元款項匯入甲○○上開華南商業銀
    行新莊分行之帳戶內。嗣乙○○發覺有異，始知受騙，並報
    警循線查知上情。
二、案經乙○○訴由台北縣政府警察局新莊分局報告臺灣板橋地
    方法院檢察署檢察官偵查起訴。
    理  由
一、訊據被告甲○○於警詢、偵查及本院審理中均矢口否認有何
    幫助詐欺犯行，辯稱：其在華南銀行新莊分行所開設之帳戶
    存摺連同密碼函放在包包內，於96年6 月13晚間在板橋市四
    維公園附近遺失，當時喝醉酒，不知如何遺失云云。經查：
  (一)華南銀行新莊分行帳號000000000000號帳戶，係被告於96年
    6 月13日前往開設，此有該行96年8 月28日函所附開戶資料
    1 件在卷可查（見偵查卷第25至26頁）。而告訴人乙○○因
    受詐騙誤信帳戶遭人冒用，而將款項60萬元匯入被告所有之
    上開帳戶乙節，業經告訴人乙○○於警詢中指述甚詳（見偵
    查卷第4 至5 頁），並有兆豐商業銀行匯款申請書1 紙附卷
    可佐（見偵查卷第12頁）。
  (二)次查，被告係於96年6 月29日前往華南銀行新莊分行辦理掛
    失，經承辦行員張淑貞報警查獲乙節，亦經證人張淑貞於警
    詢中陳述甚明（見偵查卷第10至11頁）。被告於警詢中供稱
    ：「我是在今日（即6 月29日）前往新莊分行辦理存摺及金
    融卡掛失，才知道被列為警示帳戶，該存摺及金融卡是在6
    月14日遺失，遺失當時沒有辦理掛失，是因為帳戶內只有開
    戶時存入的100 元」云云。惟查，被告於開戶後，旋即在華
    南銀行新莊分行外之提款機將開戶時存入之100 元領出，此
    有該行存款往來明細表1 件在卷可查（見偵查卷第29頁）。
    倘如被告於偵訊中所供「開設該帳戶是用來存薪水」云云，
    則何需於開戶後立即將存入之100 元領出？顯見被告開設該
    帳戶之目的並非供己使用甚明。
  (三)再者，依其於警詢中所為供述，其所遺失之隨身皮包內僅有
    存摺、提款卡、印章及遊戲光碟等物（見偵查卷第9 頁），
    然依該帳戶之開戶資料顯示，被告於開戶當時亦曾提供身分
    證影本供華南銀行新莊分行承辦人員比對身分。既該次開戶
    所使用之印章已連同存摺、金融卡一併遺失，然國民身分證
    卻安然無恙，顯有違常理。況衡諸常情，倘皮包連同存摺、
    金融卡、印章等重要物品一併失竊，印章要屬個人重要對外
    表徵之物，而存摺、金融卡更極有可能成為他人不法利用之
    工具，一旦遺失，焉有不立即報警之理？被告於本院審理中
    辯稱遺失當天沒有空報案云云，並非有據。況被告於偵查中
    就遺失經過，亦供稱當時喝醉而無法得知如何遺失云云，更
    可見其所述遺失乙節，實乃臨訟卸責之詞，無足採信。
  (四)況參諸郵局或銀行等金融機構開設存款帳戶，請領存摺及金
    融卡一事，原係針對個人身分之社會信用而予以資金流通，
    具有強烈之屬人性，而金融帳戶為個人理財之工具，於郵局
    或銀行等金融機構申請開設存款帳戶亦無任何特殊之資格限
    制，一般民眾皆可以存入最低開戶金額之方式，任意於銀行
    或郵局等金融機構申請開設存款帳戶，且一般人並可於不同
    之金融機構申請多數之存款帳戶使用，此屬眾所周知之事實
    ，亦為被告所應知，是依一般人之社會生活經驗，若見他人
    不以自己名義申請帳戶，反而向人收購或借用存款帳戶供己
    使用，衡情對於該等帳戶是否供詐欺等目的不法使用當有合
    理之懷疑，以被告係心智成熟之成年人，且利用他人帳戶從
    事詐欺犯罪之方式，早為傳播媒體廣為報導，依其個人之經
    驗，應有預見提供存摺及金融卡供他人使用，係幫助他人以
    上開帳戶從事詐欺犯罪。被告竟將其帳戶之存摺、金融卡交
    予年籍姓名不詳之人，可見縱令因而幫助他人詐欺，亦不違
    反其本意，被告有幫助詐欺之不確定故意，至為灼然。本件
    事證明確，被告幫助詐欺犯行堪可認定。
二、按刑法及刑法施行法業於94年2 月2 日經總統以華總一義字
    第09400014901 號令修正公布，並於95年7 月1 日施行。核
    被告甲○○所為，係犯刑法第30條第1項、同法第339條第1
    項幫助詐欺取財罪。又被告以幫助之意思，參與構成要件以
    外之行為，為幫助犯，爰依正犯之刑減輕之。本院審酌被告
    之素行狀況與智識程度，並考量被告為圖小利，將存摺、金
    融卡交付他人使用等犯罪動機、目的、手段，與其犯行助長
    詐欺犯罪猖獗，增加被害人尋求救濟及治安機關查緝犯罪之
    困難度，對社會治安影響甚鉅，並害及被害人財產安全等所
    生危害程度，與本件告訴人乙○○被詐騙金額達60萬元，且
    經歹徒領取一空之損害程度，暨被告犯罪後飾詞否認犯行之
    態度等一切情狀，量處如主文所示之刑，並諭知易科罰金之
    折算標準。
據上論斷，應依刑事訴訟法第299 條第1 項前段，刑法第30條第
1 項前段、第2 項、第339 條第1 項、第41條第1 項前段，刑法
施行法第1 條之1 ，判決如主文。
本案經檢察官馬凱蕙到庭執行職務。
中    華    民    國    97    年    6     月    6     日
                  刑事第十四庭  審判長法  官  林海祥
                                      法  官  許炎灶
                                      法  官  汪怡君
上列正本證明與原本無異。
如不服本判決，應於送達後十日內敘明上訴理由，向本院提出上
訴狀。
                                      書記官  李郁禎
中    華    民    國    97    年    6     月    11    日
附錄本案論罪科刑法條全文：
中華民國刑法第30條
幫助他人實行犯罪行為者，為幫助犯。雖他人不知幫助之情者，
亦同。
幫助犯之處罰，得按正犯之刑減輕之。
中華民國刑法第339條
意圖為自己或第三人不法之所有，以詐術使人將本人或第三人之
物交付者，處五年以下有期徒刑、拘役或科或併科一千元以下罰
金。
以前項方法得財產上不法之利益或使第三人得之者，亦同。
前二項之未遂犯罰之。


司法院資訊處製作；財團法人民間司法改革基金會備份。
